臺灣板橋地方法院民事判決　　　　　　　96年度訴字第1600號
原　　　告　甲○○原名：凌振.
訴訟代理人　沈志成律師
　　　　　　王信仁律師
複　代理人　乙○○
被　　　告　丙○○
上列當事人間請求侵權行為損害賠償事件，經本院刑事庭移送前
來（附民案號：96年度附民字第178 號，刑事案號：本院95年度
訴字第3106號），本院於民國96年12月17日言詞辯論終結，判決
如下：
    主      文
被告應給付原告新臺幣壹佰貳拾伍萬元，及自民國九十六年五月
一日起至清償日止，按年息百分之五計算之利息。
原告其餘之訴駁回。
訴訟費用由被告負擔五分之一，餘由原告負擔。
本判決第一項於原告以新臺幣肆拾貳萬元為被告供擔保後，得假
執行；但被告如以新臺幣壹佰貳拾伍萬元為原告預供擔保，或將
請求標的物提存，得免為假執行。
原告其餘假執行之聲請駁回。
    事實及理由
一、程序方面：
    按因侵權行為涉訟者，得由行為地之法院管轄，民事訴訟法
    第15條第1 項定有明文。查本件原告主張之侵權行為地係在
    臺北縣樹林市，故雖被告住所不在本院轄區內，然依上開規
    定，本院仍有管轄權，合先敘明。
二、原告起訴主張：緣被告於95年6 月13日23時許，在臺北縣樹
    林市○○路○ 段2 號前之攤販附近，因見原告之子即被害人
    凌子評下車購物時，未將其所駕駛之車號9992-MS 號自用小
    客車熄火上鎖，遂認有機可趁，而基於為自己不法所有之意
    圖，趁被害人凌子評將錢交予攤販老闆而不及防備之際，突
    然開啟車門後進入駕駛座，而徒手搶奪被害人凌子評所駕駛
    之車號9992-MS 號自小客車，並於得手後即踩油門欲駛離現
    場，惟斯時適為被害人凌子評見狀，即繞過該車攀附在駕駛
    座旁未關閉之車窗上，徒手伸入試圖阻止被告將該車駛離。
    詎被告明知被害人凌子評以雙手抓住駕駛座旁車窗，並已伸
    手入車內欲阻止其搶奪該車，且可預見若駕駛車輛拖行有致
    人受傷，甚至掉落撞擊地面致死之可能，仍為脫免逮捕及防
    護贓物而以駕駛前揭車輛高速向前蛇行拖行被害人凌子評之
    方式，當場對被害人凌子評施以強暴，致使被害人凌子評已
    達難以抗拒之程度，而被車輛拖行約1 、2 百公尺後，左腳
    球鞋脫落，被害人凌子評左腳擦地受傷，復因攀附車窗遭拖
    行漸感體力不支，兩膝垂地並因此擦地受傷，最後遭被告駕
    車甩落地面，並因倒地時頭部猛力撞擊地面造成被害人凌子
    評左頂骨挫傷，因此受有頭部外傷及顱內出血之傷害。雖於
    約5分 鐘後經巡警發現送醫急救，惟延至同月15日19時許仍
    因傷重不治死亡。而被告則於甩落被害人凌子評後，因心虛
    畏罪，而先駕駛前揭車輛至臺北縣新莊市○○路100 號綜合
    體育場地下2 樓停車場內之停車格藏放後，取出被害人凌子
    評置於車內之行動電話1 支，旋即搭乘客運車南下至彰化縣
    住處一帶躲藏，再透過其配偶即訴外人張品妤，將前揭搶得
    車輛內之被害人凌子評所有行動電話1 支交予不知情之友人
    即訴外人林銀順使用。嗣經警循線於同年8 月17日19時許，
    在彰化縣溪湖鎮○○路○ 段366 號拘提被告到案，並於翌日
    （18日）凌晨0 時30分許，在臺北縣新莊市○○路100 號綜
    合體育場地下2 樓301 號停車格，起出被害人凌子評遭強奪
    之車號9992 -MS號自小客車。被告所涉強盜犯行，業據臺灣
    板橋地方法院檢察署檢察官提起公訴，並經本院95年度訴字
    第3106號、臺灣高等法院96年度上訴字第3233號判處有期徒
    刑15年在案。而原告為被害人凌子評之父，自得請求被告賠
    償因上開侵權行為所生之損害。原告因本件侵權行為致受有
    扶養費新臺幣（下同）974,195 元、精神慰撫金5,000,000
    元，合計5,974,195 元之損害。為此，爰依侵權行為之法律
    關係提起本件訴訟，並聲明求為判決：被告應給付原告5,97
    4,195 元，及自起訴狀繕本送達翌日起至清償日止，按年息
    5 ％計算之利息；併陳明願供擔保請准宣告假執行。
三、被告則以：對於原告所主張之侵權行為事實沒有意見，亦有
    意願要賠償原告，但目前沒有能力；且原告獲有750,000 元
    之理賠金應予扣除；另原告所請求之精神慰撫金金額太高等
    語，資為抗辯，並聲明求為判決：駁回原告之訴及假執行之
    聲請，如受不利判決，願供擔保請准宣告免為假執行。
四、原告主張被告於95年6 月13日23時許，在臺北縣樹林市○○
    路○ 段2 號前之攤販附近，見被害人凌子評下車購物時未將
    其所駕駛之車號9992-MS 號自用小客車熄火上鎖，認有機可
    趁，乃趁被害人凌子評將錢交予攤販老闆而不及防備之際，
    突然開啟車門後進入駕駛座，而徒手搶奪被害人凌子評所駕
    駛之前開車輛，被告得手後即踩油門欲駛離現場，被害人凌
    子評見狀繞過該車攀附在駕駛座旁未關閉之車窗上，徒手伸
    入試圖阻止被告將該車駛離，被告明知被害人凌子評以雙手
    抓住駕駛座旁車窗，並已伸手入車內欲阻止其搶奪該車，其
    可預見若駕駛車輛拖行有致其受傷，甚至掉落撞及地面致死
    之可能，詎被告為脫免逮捕及防護贓物，仍以駕駛前開車輛
    高速向前蛇行拖行被害人凌子評方式，當場對被害人凌子評
    施以強暴，致使被害人凌子評已達難以抗拒之程度，而被車
    輛拖行約1 、2 百公尺後左腳球鞋脫落，被害人凌子評左腳
    擦地受傷，復因攀附車窗遭拖行漸感體力不支，兩膝垂地並
    因此擦地受傷，最後遭被告駕車甩落地面，被害人凌子評倒
    地時，因頭部猛力撞擊地面，造成左頂骨挫傷，因此受有頭
    部外傷及顱內出血之傷害。雖於約5 分鐘後經巡警發現送醫
    急救，惟延至同月15日19時許仍因傷重不治死亡。被告之強
    盜犯行業經臺灣板橋地方法院檢察署檢察官提起公訴，並由
    本院95年度訴字第3106號、臺灣高等法院96年度上訴字第32
    33號刑事判決判處有期徒刑15年在案等情，業據提出臺灣板
    橋地方法院檢察署95年度偵字第20000 號起訴書，同署相驗
    屍體證明書各1 份為證，並經本院依職權調閱上開刑事歷次
    偵審卷宗查明屬實，且為被告當庭所不爭執（見本院卷第54
    頁），自堪信為真實。
五、按因故意或過失，不法侵害他人之權利者，負損害賠償責任
    ；又被害人對於第三人負有法定扶養義務者，加害人對於該
    第三人亦應負損害賠償責任；另不法侵害他人致死者，被害
    人之父母、子女及配偶雖非財產上之損害，亦得請求賠償相
    當之金額，民法第184 條第1 項前段、第192 條第2 項及第
    194 條分別定有明文。本件被告因上開侵權行為致被害人凌
    子評於死之事實，既經認定屬實如前，且為被告所不爭執，
    而原告係被害人凌子評之父乙節，亦有戶籍謄本在卷可稽（
    見附民卷第7 頁），依上開規定，原告自得請求被告負損害
    賠償責任。茲將原告請求賠償之金額，是否應予准許，分述
    如次：
  (一)扶養費用：
    按直系血親相互間互負扶養之義務；負扶養義務有數人時，
    直系血親卑親屬為第一順序扶養義務人，民法第1114條第1
    款、第1115條第1 款固分別定有明文，惟受扶養權利者，依
    民法第1117條第1 項規定，則以不能維持生活而無謀生能力
    者為限。又民法第1117條第2 項雖規定，前項無謀生能力之
    限制，於直系血親尊親屬不適用之，惟並非係規定前項之限
    制，於直系血親尊親屬不適用之，是直系血親尊親屬如能以
    自己財產維持生活者，自無受扶養之權利；易言之，直系血
    親尊親屬受扶養之權利，仍應受「不能維持生活」之限制（
    最高法院62年度第2 次民庭庭推總會議決議四參照）。本件
    原告固主張被害人凌子評為原告之子，依法應對原告負扶養
    義務云云。然查，原告係多式電話器材有限公司之負責人，
    此為原告所自認（見本院卷第33頁），而多式電話器材有限
    公司登記之資本額為1,000,000 元，全係原告1 人所出資乙
    節，亦有公司基本資料查詢明細在卷可按，且依原告所提出
    之財政部臺灣省北區國稅局95年度綜合所得稅各類所得資料
    清單及財產歸屬資料清單所載，原告於95年度除有營利、薪
    資及租賃所得292,239 元外，並因有多筆投資而領有股利收
    入，及其名下擁有門牌號碼臺北縣新莊市○○里○○路○ 段
    44 號 房屋及其基地之不動產。是依上述原告所有財產資料
    觀之，本院因認原告顯係屬能以自己之財產維持其生活之人
    ，並無不能維持生活之情事，依上說明，自無受被害人凌子
    評扶養之權利。是其主張因被害人凌子評對其負有法定扶養
    義務，而請求被告應賠償所受之扶養費損失974,195 元云云
    ，即屬於法無據，不能准許。
  (二)精神慰撫金：
    查被害人凌子評係原告之獨子，因被告之過失，致原告遽遭
    喪子之痛，天倫之樂不再，所受白髮人送黑髮人錐心之痛，
    誠屬非微，堪認原告受有極大之精神上痛苦，是其請求被告
    應賠償精神慰撫金，核屬有據。茲本院斟酌原告最高學歷為
    二專畢業，其名下財產已如前述，即包括有一間透天厝，並
    有多筆投資、營利、薪資及租賃所得，且為多式電話器材有
    限公司之負責人，以上除經原告自認在卷外，並有財政部臺
    灣省北區國稅局95年度綜合所得稅各類所得資料清單、財產
    歸屬資料清單及公司基本資料查詢明細等各1 份附卷可按；
    而被告最高學歷為國中畢業，名下無不動產、動產及有價證
    券等情，亦據被告自承在卷（見本院卷第24頁），是依兩造
    之身分、地位、經濟狀況及原告所受精神痛苦之程度、被告
    侵害情形等一切情狀，因認原告所得請求之精神慰撫金以2,
    000,000 元為相當，尚屬公允，逾上開範圍之部分，則屬過
    高，不應准許。
  (三)綜上，原告得請求賠償之金額為精神慰撫金2,000,000元。
六、末按保險人依強制汽車責任保險法規定給付之保險金，視為
    加害人或被保險人損害賠償金額之一部分；加害人或被保險
    人受賠償請求時，得扣除之，強制汽車責任險法第32條定有
    明文。查本件被害人凌子評死亡後，已由原告及訴外人廖芷
    琳各受領強制汽車責任保險金750,000 元之事實，為原告自
    認在卷，被告亦不爭執，則原告所得請求之上開金額，自應
    再扣除已領取之保險金。是以原告得請求之數額應減為1,25
    0,000 元。
七、綜上所述，原告依據侵權行為法律關係，請求被告賠償原告
    1,250,000 元，及自起訴狀繕本送達翌日即96年5 月1 日起
    至清償日止，按年息5 ％計算之利息部分，則為有理由，應
    予准許；逾此部分之請求，則屬無理由，應予駁回。
八、原告與被告分別陳明願供擔保，聲請宣告假執行或免為假執
    行，就原告勝訴部分，經核於法尚無不合，爰各酌定相當之
    擔保金額宣告之。至原告其餘假執行之聲請，因該部分之訴
    業經駁回，其假執行之聲請亦失所附麗，應併予駁回。
九、結論：本件原告之訴為一部有理由，一部無理由，依民事訴
    訟法第79條、第390 條、第392 條，判決如主文。
中　　華　　民　　國　　96　　年　　12　　月　　31　　日
                  民事第一庭法　官　黃若美
以上正本係照原本作成
如對本判決上訴，須於判決送達後20日內向本院提出上訴狀
中　　華　　民　　國　　96　　年　　12　　月　　31　　日
                            書記官　洪惠玲
